臺灣橋頭地方法院民事判決
111年度橋小字第776號
原      告  台北富邦商業銀行股份有限公司

法定代理人  程耀輝  
訴訟代理人  孔貞元  
            周子幼  
被      告  許來政  

上列當事人間請求清償借款事件，本院於民國111年9月7日言詞
辯論終結，判決如下：
    主  文
一、被告應給付原告新臺幣1萬9,611元，及自民國94年8月23日
    起至民國110年7月19日止，按年息19.8％計算之利息，及自
    民國110年7月20日起至清償日止，按年息16％計算之利息，
    暨違約金新臺幣1元。
二、原告其餘之訴駁回。
三、訴訟費用新臺幣1,000元由被告負擔新臺幣900元，餘由原告
    負擔。
四、本判決原告勝訴部分得假執行。但被告如以新臺幣1萬9,611
    元為原告預供擔保，免為假執行。
    事實及理由
一、原告主張：被告前向原告借款新臺幣（下同）2萬元，約定
    按年息19.8％計算利息，如有遲延還款，除依上開約定利率
    計付遲延利息外，逾期在6個月以內者，依上開利率之10％，
    超逾6個月以上者，依上開利率之20％計付違約金，且如有任
    何一宗債務不依約清償本金時，借款視為全部到期。詎被告
    未依約還款，尚積欠1萬9,611元及相關利息及違約金，爰依
    消費借貸法律關係提起本件訴訟。並聲明：被告應給付原告
    1萬9,611元，及自民國94年8月23日起至110年7月19日止，
    按年息19.8％計算之利息，及自110年7月20日起至清償日止
    ，按年息16％計算之利息，暨自94年9月24日起至95年3月24
    日止，按年息1.98％計算之違約金，自95年3月25日起至110
    年7月19日止，按年息3.96％計算之違約金，自110年7月20日
    起至清償日止，按年息3.2％計算之違約金。
二、被告則以：請給我一點時間還款等語。
三、原告主張之上開事實，已據其提出富邦銀行萬利週轉金申請
    書暨約定書、萬利週轉金約定條款、行政院金融監督管理委
    員會函、台北富邦銀行各類存款歷史對帳單為證（見司促卷
    第9至15頁），復為被告所不爭執，堪信為真實。
四、惟按約定之違約金過高者，法院得減至相當之數額；違約金
    ，除當事人另有訂定外，視為因不履行而生損害之賠償總額
    ，民法第252條、第250條第2項前段已規定甚明。復約定之
    違約金苟有過高情事，法院即得依規定核減至相當之數額，
    並無應待至債權人請求給付後始得核減之限制。此項核減，
    法院得以職權為之，亦得由債務人訴請法院核減（最高法院
    79年台上字第1612號判例意旨參照）。查原告訴之聲明後段
    請求被告給付違約金部分，固據其提出萬利週轉金申請書暨
    約定書契約在卷為憑。然觀諸該約定條款，僅泛稱：立約人
    同意延滯期間逾期6個月以內者按年息10％，逾期超過6個月
    部分，按年息20％計付違約金等語（見司促卷第11頁），並
    未就違約金之性質有特殊約定，是依上開規定，兩造間依消
    費借貸契約所約定之違約金，其性質核屬被告不依約繳款時
    ，致生原告損害之「賠償總額預定性違約金」（最高法院10
    2年度台上字第1378號判決意旨參照）。惟被告逾期未清償
    上揭款項，原告除利息損失外，未有其他額外損失，且考諸
    違約金標準，本應依一般客觀事實、社會經濟狀況，及債務
    若能如期履行時，債權人可得享受之利益及債權人實際損失
    等情況為衡量，本院爰審酌原告請求利息利率為年息19.8％
    、16％，已較法定利率為高，復原告請求利息加併前開所述
    之違約金後，已逾銀行法第47條之1第2項所定最高利率之限
    制，顯與目前國內外貨幣市場利率均已大幅調降有所違背，
    茲斟酌上情，將原告就此部分請求之違約金酌減至1元，以
    求公允。
五、綜上所述，原告依消費借貸法律關係，請求被告給付原告1
    萬9,611元，及自94年8月23日起至110年7月19日止，按年息
    19.8％計算之利息，及自110年7月20日起至清償日止，按年
    息16％計算之利息，暨違約金1元，為有理由，應予准許；逾
    此範圍之主張，則無理由，應予駁回。
六、本件係法院依小額程序為被告敗訴之判決，爰依民事訴訟法
    第436條之20之規定，依職權宣告假執行；並依同法第436條
    之23準用第436條第2項，適用同法第392條第2項規定，依職
    權宣告被告如預供擔保，得免為假執行；另依同法第436條
    之19第1項規定，確定訴訟費用之負擔如主文第3項所示。
七、據上論結，原告之訴一部有理由，一部無理由，判決如主文
    。
中    華    民    國    111    年    9     月   29    日
                  橋頭簡易庭  法      官   張立亭
以上正本係照原本作成。
民事訴訟法第436條之24第2項：對於本判決之上訴，非以違背法
令為理由，不得為之。
如對本判決上訴，須於判決送達後20日內向本院提出上訴狀，並
須表明原判決所違背之法令及其具體內容與依訴訟資料可認為原
判決有違背法令之理由。
中    華    民    國    111    年    9     月    29   日
                              書  記  官   許雅瑩
訴訟費用計算式：
裁判費（新臺幣）   1,000元
合計               1,000元